【裁判字號】    98,家聲,217
【裁判日期】    980629
【裁判案由】    准予變賣被繼承人遺產
【裁判全文】
臺灣臺南地方法院民事裁定             98年度家聲字第217號
聲  請  人  乙○○
上列聲請人聲請准予變賣被繼承人甲○○遺產事件，本院裁定如
下：
    主      文
聲請駁回。
程序費用新臺幣壹仟元由聲請人負擔。
    理      由
一、按遺產管理人之職務如左：一編製遺產清冊。二為保存遺產
    必要之處置。三聲請法院依公示催告程序，限定一年以上之
    期間，公告被繼承人之債權人及受遺贈人，命其於該期間內
    報明債權及為願受遺贈與否之聲明，被繼承人之債權人及受
    遺贈人為管理人所已知者，應分別通知之。四清償債權或交
    付遺贈物。五有繼承人承認繼承或遺產歸屬國庫時，為遺產
    之移交。前項第1款所定之遺產清冊，管理人應於就職後三
    個月內編製之；第4款所定債權之清償，應先於遺贈物之交
    付，為清償債權或交付遺贈物之必要，管理人經親屬會議之
    同意，得變賣遺產，民法第1179條定有明文。次按遺產管理
    人非於第1179條第1項第3款所定期間屆滿後，不得對被繼承
    人之任何債權人或受遺贈人，償還債務或交付遺贈物，民法
    第1181條亦定有明文。
二、本件聲請意旨略以：聲請人係被繼承人甲○○（女，民國○○
    年○月○日生，93年3月9日死亡，身分證統一編號：Ｚ0000000
    00號，生前最後住所：臺南縣永康市○○街185號）父親，
    聲請人前經鈞院94年度財管字第23號裁定選任為被繼承人甲
    ○○之遺產管理人。查被繼承人甲○○生前以其所有坐落南
    投縣草屯鎮○○段57地號土地及其上建號5426號、門牌「南
    投縣草屯鎮○○街177號4樓之9」建物（以下簡稱系爭遺產
    ）向第三人彰化商業銀行股份有限公司抵押借款新臺幣（下
    同）2,800,000元，並由聲請人擔任其連帶保證人。今因抵
    押債權人即第三人彰化商業銀行股份有限公司催討債務，並
    要查封聲請人之財產，經聲請人召開被繼承人甲○○之親屬
    會議，由聲請人、被繼承人甲○○母親黃淑、姊姊廖純敏、
    妹妹廖梅合、弟弟廖原興出席，一致同意出售被繼承人甲○
    ○所有系爭遺產，為此聲請法院准予聲請人變賣被繼承人甲
    ○○系爭遺產等語。
三、經查，聲請人主張上開事實，業據提出本院94年度財管字第
    23號裁定、被繼承人甲○○親屬會議紀錄、臺灣臺南地方法
    院檢察署相驗屍體證明書、戶籍謄本、建物登記謄本為憑，
    並經本院依職權調閱本院94年度財管字第23號民事卷宗核閱
    屬實，堪信為真正。查聲請人既為被繼承人甲○○之遺產管
    理人，依民法第1179條第2項規定，其經被繼承人甲○○親
    屬會議之同意，即得變賣被繼承人甲○○之遺產，並無須再
    經法院之裁定准許，此觀民法第1179條第2項之規定文義自
    明，聲請人既經召開被繼承人甲○○之親屬會議，親屬會議
    成員一致同意出售被繼承人甲○○所有系爭遺產，則聲請人
    再聲請本院准予變賣被繼承人甲○○之系爭遺產，即無必要
    ，不能准許。又被繼承人甲○○之親屬會議決議同意變賣其
    遺產，惟參酌上開民法第1181條規定，聲請人仍需先依民法
    第1179條第1項第3款規定，聲請法院進行公示催告程序，待
    公示催告期間屆滿後，始得對於被繼承人甲○○之債權人清
    償債務，併予敘明。
四、依非訟事件法第21條第1項、第24條第1項，裁定如主文。
中    華    民    國    98    年    6     月    29    日
                  家事法庭    法  官  鄭  彩  鳳
上為正本係照原本作成。
如不服本裁定，應於裁定送達後10日內向本院提出抗告狀，並應
繳納抗告費新臺幣1,000元。
中    華    民    國    98    年    6     月    29    日
                              書記官  黃  心  怡


司法院資訊處製作；財團法人民間司法改革基金會備份。
